【裁判字號】    95,上訴,3462
【裁判日期】    951213
【裁判案由】    偽造貨幣
【裁判全文】
臺灣高等法院刑事判決                95年度上訴字第3462號
上  訴  人  臺灣板橋地方法院檢察署檢察官
被      告  甲○○
            乙○○
共      同
指定辯護人  本院公設辯護人  李廣澤
上列上訴人因被告等偽造貨幣案件，不服臺灣板橋地方法院九十
五年度訴字第八四０號，中華民國九十五年六月三十日第一審判
決（起訴案號：臺灣板橋地方法院檢察署九十四年度偵字第一四
七三七號），提起上訴，本院判決如下：
    主  文
上訴駁回。
    理  由
一、公訴意旨略以：被告乙○○、甲○○共同基於行使偽造紙幣
    之犯意聯絡，先由被告乙○○於不詳時間，在不詳地點，向
    某年籍不詳之人收受面額1千元之偽造通用紙鈔十四張（其
    中有八張編號為FL279454VH、三張編號為DQ938966WB、三張
    編號為DQ938967WB）後，再將上開偽造之新臺幣紙鈔十四張
    混夾於五百八十六張真鈔中，分成二綑，每綑三十張，於九
    十四年八月二十九日十九時許，在臺北市○○街「榕樹下海
    產店」交付被告甲○○收受，嗣於翌日即同年月三十日十三
    時二十分許，被告甲○○邀同林原弘及姓名年籍不詳、綽號
    「小莫」之成年男子，至臺北縣中和市○○街四四二號之中
    華郵政股份有限公司中和南勢角郵局（下稱南勢角郵局），
    將上開混夾偽鈔十四張之二綑紙鈔，均充作真鈔，持向南勢
    角郵局行使，欲分別存入乙○○設於第一商業銀行林園分行
    帳號00000000000號及乙○○指定之郭石城設於高雄銀行屏
    東分行帳號000000000000號帳戶內，惟隨即遭郵局承辦人員
    察覺有異報警當場查獲，並扣得上開偽造新臺幣紙鈔十四張
    。因認被告乙○○、甲○○均涉有刑法第一百九十六條第三
    項、第一項之行使偽造通用紙幣未遂罪嫌云云。
二、按犯罪事實應依證據認定之，無證據不得認定犯罪事實；不
    能證明被告犯罪者，應諭知無罪之判決，刑事訴訟法第一百
    五十四條第二項、第三百零一條第一項分別定有明文。又事
    實之認定應憑證據，如未能發現相當證據，或證據不足以證
    明，自不能以推測或擬制之方法，為裁判基礎（最高法院四
    十年台上字第八六號判例意旨參照）。認定不利於被告之事
    實，需依積極證據，茍積極證據不足為不利於被告事實之認
    定時，即應為有利於被告之認定，更不必有何有利之證據。
    又刑事訴訟上證明之資料，無論其為直接證據或間接證據，
    均須達於通常一般人均不致於有所懷疑，而得確信其為真實
    之程度，始得據為有罪之認定，若其關於被告是否犯罪之證
    明未能達此程度，而有合理性懷疑之存在，致使無從形成有
    罪之確定心證，根據「罪證有疑，利於被告」之證據法則，
    即不得遽為不利被告之認定，其以情況證據（即間接證據）
    斷罪時，尤須基於該證據在直接關係上所可證明之他項情況
    事實，本乎推理作用足以確證被告有罪，方為合法，不得徒
    憑主觀上之推想，將一般經驗上有利被告之其他合理情況逕
    予排除（最高法院七十六年台上字第四九八六號、三十二年
    度上字六十七號判例意旨參照）。又刑法第一百九十六條第
    一項之罪，須行為人明知係偽造或變造之通用貨幣、紙幣或
    銀行券，而仍故意加以行使或意圖供行使之用而收集或交付
    於人者，始足當之。
三、本件公訴人認被告乙○○、甲○○涉犯行使偽造通用紙幣罪
    嫌，無非以被告二人之供述、證人丘桂華於警詢、偵訊及本
    院審理時之證述、證人林原弘於本院審理時之證述、扣案之
    偽鈔十四張、中央印製廠九十五年一月五日中印發字第0950
    000080號函一件、郵政跨行匯款申請書二紙、南勢角郵局截
    留偽造變造仿造新臺幣券幣通報單一紙，為其論據。
四、本院查：
（一）被告乙○○本院審理時雖未到庭應訊，被告乙○○在原審
      ，固坦承曾於上揭時、地交付六百張面額一千元之新臺幣
      紙鈔，給被告甲○○代為匯款，被告甲○○亦坦承曾於上
      揭時、地依乙○○之指示持其所交付之該六百張紙鈔至南
      勢角郵局匯款無訛，惟均堅詞否認有何行使偽造紙幣之犯
      行，均辯稱：伊等均不知道該六百張紙鈔裡夾有偽鈔等語
      渠等公設辯護人為被告二人辯護稱：被告甲○○不諱言
      ，有拿六十萬元現金前往中華郵政中和南勢角郵局匯款，
      結果為行員發現中有十四張千元偽鈔，伊隨即應行員要求
      補給十四張千元真鈔之事實，但堅決否認事先知悉六十萬
      元款項中混有假鈔，陳稱伊只是受同案被告乙○○之拜託
      ，替其匯款如此而已，且六十萬元分成二綑，包的非常好
      ，伊並未予以打開，根本不可能知道箇中會有十四張偽鈔
      。而按對於被告朱女前開辯解部分，同案被告乙○○自警
      詢起，至原審審理中止，均明確指出將六十萬元現金分成
      二綑包裝好，然後拜託朱女替其匯款給郭石城及自己，當
      時有先將記有匯款帳號之字條交給朱女等語。由張某之供
      述可知被告朱女只是替人匯款，沒有行使偽鈔之意圖與認
      知，自不犯行使偽造貨幣罪。本件扣案之偽鈔共十四張
      ，製作技術堪稱精良，浮水印、安全線俱全，與真鈔十分
      相似，若非借助驗鈔設備，或由職業上經常接觸幣券者仔
      細辨識，依一般人辨識不太出來，足見前述偽鈔非一般人
      隨意可以分辨出真偽，十分顯然。又一般之銀錢業不但有
      專精辨識假鈔與清點之櫃台人員，更配備清點鈔票之先進
      機器，將偽鈔送往這些地方去匯款，豈非自投羅網？另據
      證人丘桂華在原審交互詰問中指出：「我發現偽鈔時，我
      就呈報主管，主管就報警處理，後來我繼續服務其他客人
      ，他們二人就在旁邊等」，倘若被告朱女早知道鈔票中混
      有偽鈔，於遭行員識破報主管再通知警方前來處理之際，
      自應奪門而逃才是，怎會傻傻的在一旁等候警方來將其逮
      捕究辦？因此被告朱女之現場反應，可以得知被告確實不
      知六十萬元現款中，夾有十四張偽鈔，不待多言。事實上
      不論是總行或是分行或支局，有關之辨識鈔票設備與精湛
      之行員，並無多大不同，良以行員依通例常常輪調故也，
      從而以較小子分行或支局就比較易混充真鈔得手之假定，
      實無何道理。末查，被告張某坦承確有將六十萬元現金
      ，三十萬元綁一綑共二綑，直接交給被告甲○○委託其匯
      款，但堅決否認知悉其中有偽鈔，陳稱伊之現款是向泛偉
      企業社黃吉男收二十多萬元貨款；力天科技公司羅經理收
      貨款三十萬元；在台中市柏青哥店贏了約十五萬元；另於
      永和小鋼珠店也贏了三萬元，總共取得共壹佰萬元，再從
      中取出六十萬元匯寄出去等語。考被告張某取款之對象繁
      多，且箇中之偽鈔製作精良無法輕易辨別，據此難以謂被
      告張某早知道收到偽鈔云云。
（二）按上開公訴人提出之丘桂華證述、扣案偽鈔十四張、中央
      印製廠函文、匯款申請書及通報單等，至多僅能證明被告
      乙○○交由被告甲○○持至南勢角郵局匯款之六百張紙鈔
      中，含有十四張偽鈔無誤，惟被告二人自始至終均否認事
      前已知悉該等偽鈔之存在，是本件首要爭點，厥在：被告
      二人主觀上是否明知持至郵局匯款之紙鈔中夾雜有偽鈔，
      經查：
  １、本件查獲之偽鈔十四張，製作技術堪稱精良，浮水印、安
      全線俱全，與真鈔頗為相似，有上開偽鈔十四張扣案足稽
      ，倘非借助驗鈔設備，或由職業上經常接觸幣券者仔細辨
      識，純依一般交易之人目視判斷，認非無可能誤信為真鈔
      而收取之。
  ２、再衡諸常情，凡故意行使偽鈔者，為避免遭查緝之風險，
      通常係刻意與較不具辨識能力之對象進行交易，鮮有持向
      經常接觸幣券且設有驗鈔設備之金融機構行使之；即令心
      存僥倖，亦應化整為零，將每紙偽鈔摻雜夾藏於真鈔之間
      ，甚至可以分筆交易，每筆僅夾藏一、二張偽鈔，以分散
      風險（按依現行金融實務，查獲客戶交付之偽鈔數量不多
      者，通常均推定該客戶係善意之受害人，僅將偽鈔截留，
      而不予報警追究），絕無化零為整，將多達十四張偽鈔全
      部集中一處，自陷刑責之理。然依證人南勢角郵局當時承
      辦職員丘桂華到庭證稱：「（本件偽鈔係連續或分散發現
      ？）十四張偽鈔是連續接在一起，當時我把六十萬元放在
      驗鈔機點鈔，突然就連續出現十四張偽鈔，所以印象很深
      刻。」等語（參見一審卷一０四頁），準此，堪認被告二
      人所辯不知二綑紙鈔中含有偽鈔等語，並非全然不足採信
      。
  ３、再者，證人林原弘於原審審理時所證，僅能證明曾經搭載
      被告甲○○前往南勢角郵局，並代填匯款單而已，洵不能
      憑以推斷被告二人主觀上必定有行使偽造紙幣之故意。又
      公訴人所提之積極證據，倘不足證明被告有罪，即應為有
      利於被告之認定，換言之，被告二人並無自證無罪之義務
      ，尚不得僅憑被告二人不能就六十萬元款項來源、匯款經
      過之全部細節，逐一釐清釋明，即推認被告二人確有行使
      偽造紙幣之犯行。
五、綜上所述，本件依公訴人所提全部證據及本院調查所得之證
    據，尚不足以證明被告二人確有公訴人所指之行使偽造紙幣
    犯行，此外復查無其他積極證據足資證明被告二人犯罪，依
    「罪證有疑，利於被告」之證據法則，自不能以推測或擬制
    之方法，為被告二人有罪之認定。揆諸首開說明，本件犯罪
    尚屬不能證明，應為被告二人無罪之諭知。原審以被告之犯
    罪不能證明而為無罪之判決，經核其認事用法並無不合。件
    公訴人之上訴意旨，仍執陳詞，指摘原判決不當，難認為有
    理由，應予駁回。
六、被告乙○○經合法傳喚，無正當理由未到庭，不待其到陳述
    ，逕行判決。
七、據上論斷，應依刑事訴訟法第三百六十八條、第三百七十一
    條，判決如主文。
本案經檢察官邱美育到庭執行職務。
中    華    民    國    95    年    12    月    13    日
                  刑事第三庭審判長法  官  許國宏
                                  法  官  陳祐治
                                  法  官  許增男
以上正本證明與原本無異。
檢察官如不服本判決，應於收受送達後十日內向本院提出上訴書
狀，其未敘述上訴之理由者並得於提起上訴後十日內向本院補提
理由書（均須按他造當事人之人數附繕本）。
                                  書記官  葉金發
中    華    民    國    95    年    12    月    13    日


司法院資訊處製作；財團法人民間司法改革基金會備份。
